【裁判字號】    98,上易,473
【裁判日期】    980715
【裁判案由】    侵權行為損害賠償
【裁判全文】
臺灣高等法院民事判決                 98年度上易字第473號
上  訴  人
即被上訴人  乙○○
被上訴人
即上訴人    甲○○
上列當事人間侵權行為損害賠償事件，上訴人對於中華民國98年
4月2日台灣宜蘭地方法院98年度訴字第1號第一審判決提起上訴
，經本院於98年7月1日言詞辯論終結，判決如下：
    主  文
兩造上訴均駁回。
第二審訴訟費用由兩造各自負擔。
    事實及理由
一、經查上訴人乙○○在原審起訴請求被上訴人甲○○賠償新台
    幣（下同）60萬元及法定遲延利息，經原審判決後，上訴人
    乙○○僅就其中30萬元本息提起上訴，其餘敗訴部分（即金
    額24萬元本息部分）並未聲明不服，已告確定，故上訴人乙
    ○○在本院主張係減縮聲明云云，應屬誤會。
二、上訴人即被上訴人乙○○（下稱乙○○）主張：被上訴人即
    上訴人甲○○（下稱甲○○）與伊配偶林正一因多年前生意
    往來發生財務糾紛，自民國（下同）86年起伊即連續接到甲
    ○○打電話來家裏恐嚇要殺伊，並告以如在路上碰到伊要一
    刀砍死等語，又於90年5月31日藉故毆傷伊，同年6月1日又
    再出言恐嚇伊，伊始終一再退讓，未予深究；復於94年11月
    18日毆傷林正一，經原審法院刑事庭判決有期徒刑3月，減
    刑為1月15日，並於96年8月6日執行完畢；且甲○○於95年
    間更委託民間討債公司到伊住處噴漆。然甲○○並未善罷甘
    休，復於97年1月3日下午5時15分許，在宜蘭縣羅東鎮○○
    路19號，訴外人莊榮貴所經營公眾得出入之肉丸店內，對伊
    口出穢言稱：「幹妳老母雞巴」，公然侮辱伊，並以言詞恐
    嚇伊稱「見一次打一次」等語，使伊心生畏懼，致生危害於
    安全。甲○○因此經台灣宜蘭地方法院檢察署檢察官以97年
    度偵字第3202號提起公訴，嗣經原審法院97年度易字第521
    號刑事確定判決認定在案。而伊為金賜福實業有限公司（下
    稱金賜福公司）之業務主任，平素交友廣闊，並熱心參加學
    校、公益團體活動，擔任義工，在宜蘭縣社教團體間有極佳
    人緣；品行及名譽素為眾人肯定，伊亦極為潔身自愛，不料
    竟在公眾場合，遭甲○○捏造如此嚴重之不實情節污蔑及指
    控，引起不知情之眾人對伊人格產生誤會，使伊名譽受到嚴
    重毀損；又甲○○以言詞恐嚇伊，使伊精神上遭到極大之驚
    懼害怕，依民法第195條第1項規定，甲○○自應負損害賠償
    責任，以撫慰伊精神及名譽上損害。爰依侵權行為法律關係
    提起本訴，求為判命甲○○應給付乙○○36萬元，及自起訴
    狀繕本送達翌日起至清償日止，按年息百分之5計算之利息
    之判決。
    （原審判決命甲○○應給付乙○○6萬元，及自97年10月18
    日起至清償日止，按年息百分之五計算之利息，並駁回乙○
    ○其餘之訴。兩造各就其敗訴部分，提起上訴，乙○○上訴
    聲明：
    (一)原判決不利乙○○部分廢棄。(二)前項廢棄部分，甲○○應
    再給付乙○○30萬元及自97年10月18日起至清償日止，按年
    息百分之5計算之利息。另答辯聲明：上訴駁回。
二、被上訴人即上訴人甲○○則以：乙○○及其老公林正一欠伊
    錢多年來都沒有還，本票還在伊手上，故伊僅係向乙○○要
    錢，絕對沒有以三字經侮辱乙○○，亦未說「見一次打一次
    」之恐嚇言語置辯。
    甲○○就其敗訴部分提起上訴，上訴聲明：
    (一)原判決廢棄。(二)上開廢棄部分，駁回乙○○在第一審之訴。
    答辯聲明：上訴駁回。
三、兩造不爭執事項：
1、 甲○○於97年1月3日下午5時15分許，在宜蘭縣羅東鎮○○
    路19號訴外人莊榮貴所經營公眾得出入之肉丸店內，向乙○
    ○索討債務。
2、 乙○○告訴甲○○涉有公然侮辱及恐嚇罪行，業經原審法院
    刑事庭以97 年度易字第521號刑事判決確定在案，有該判決
    足稽，甲○○並已易科罰金執行竣畢。
四、兩造爭執事項：
（一）甲○○有無乙○○主張之侵權行為事實？
（二）乙○○請求精神慰撫金36萬元（按乙○○請求逾36萬元之
      部分已因乙○○未聲明不服而敗訴確定），是否有理由？
五、本院之判斷如下：
（一）甲○○有無乙○○主張之侵權行為事實？
      乙○○主張甲○○於前揭時地，因討債未果，即公然口出
      「幹妳老母雞巴（台語）」之穢語侮辱乙○○，另以「見
      一次打一次（台語）」加以恫嚇，致使乙○○心生畏懼而
      生危害於安全等事實，業經證人莊榮貴於原審法院刑事庭
      97 年度易字第521號恐嚇等案中到庭結證詳實，並由原審
      調取前開刑事卷宗核閱無訛。查證人莊榮貴與兩造間無任
      何糾葛、過節或特殊利害關係，立場相對較為客觀中立，
      所述應可採信，此外，前揭刑事確定判決亦認定甲○○因
      而犯公然侮辱罪及恐嚇危害安全罪並判決有罪，有前揭刑
      事判決附卷可稽。甲○○辯稱並無以三字經侮辱乙○○，
      亦未說「見一次打一次」恐嚇乙○○云云，自不足採。乙
      ○○上開主張，洵屬有據。
（二）乙○○請求精神慰撫金36萬元，是否有理由？
   1、按「因故意或過失，不法侵害他人之權利者，負損害賠償
      責任。故意以背於善良風俗之方法，加損害於他人者亦同
      。」，民法第184條第1項定有明文。又「不法侵害他人之
      身體、健康、名譽、自由、信用、隱私、貞操，或不法侵
      害其他人格法益而情節重大者，被害人雖非財產上之損害
      ，亦得請求賠償相當之金額。其名譽被侵害者，並得請求
      回復名譽之適當處分。」，亦為民法第195條第1項所明定
      。次按慰藉金之賠償以人格權遭受侵害，使精神上受有痛
      苦為必要，至其核給之標準固與財產上損害之計算不同，
      惟非不可斟酌雙方身分、資力與加害程度，及其他各種情
      形核定相當之數額（最高法院51 年台上字第223號判例參
      照）。甲○○於上開時地對乙○○為公然侮辱及恐嚇之行
      為，依社會通念，乙○○主張其名譽及精神受損，即屬有
      據，甲○○構成侵權行為，應負損害賠償責任。
   2、本件甲○○所為，係以貶損他人人格及社會評價之穢語，
      公然辱罵乙○○，致乙○○之人格受有傷害；復以言詞恐
      嚇乙○○使其心生畏懼足生危害於安全，有損乙○○之自
      由法益，則乙○○主張其名譽及精神上受有損傷，而請求
      甲○○賠償非財產上之損害即精神慰撫金，依前揭法條規
      定，即屬有據。爰審酌乙○○從事文具用品業務，並在學
      校、教會等團體擔任志工，其名下並無不動產，育有2名
      成年子女；甲○○從事營造業、種植樹木，並經營永勝土
      木包工業等情，有2人稅務電子閘門財產所得調件明細表
      （見原審卷附證物袋，本院卷第19、24、25、27、28頁）
      、乙○○在職證明、擔任志工感謝狀6紙可參（見原審法
      院附民卷第6-12頁），並據兩造分別陳明在卷（見原審卷
      第19頁、本院卷第19頁）；同時衡量甲○○不思以正當合
      法途徑解決與乙○○及其夫林正一之金錢糾紛，先前與林
      正一間因金錢糾葛所涉恐嚇之損害賠償事件，即曾於96年
      8月21日經原審法院民事調解程序中成立調解，承諾不再
      對林正一全家有任何恐嚇、威脅、辱罵或傷害等不法行為
      ，有原審法院96年度移調字第76號調解筆錄可佐（見台灣
      宜蘭地方法院檢察署97年度他字第60號偵查卷影本第9、1
      0頁），詎甲○○再次以非法方法對乙○○惡言相向，更
      對己身言行矢口否認，拒絕與乙○○和解，共商和平理性
      解決之道等一切情狀，認乙○○請求非財產上損害即精神
      慰撫金以6萬元為適當，逾此範圍，不應准許。
六、綜上所述，乙○○依侵權行為損害賠償之法律關係，請求甲
    ○○請求給付慰撫金36萬元，除其中6萬元及自起訴狀繕本
    送達之翌日即自97年10月18日（見原審法院97年度附民字第
    64 號卷第13頁）起至清償日止，按年息百分之5計算之利息
    ，為有理由，應予准許外，逾此範圍之請求，非有理由，應
    予駁回。原審就前開應予准許部分，所為甲○○敗訴之判決
    並無不當，甲○○上訴指摘原判決不當，求予廢棄改判，為
    無理由。至於就前開不應准許部分，原審所為乙○○敗訴之
    判決，亦無不當，乙○○上訴指摘原判決不當，求予廢棄改
    判，亦屬無理由。
七、本件事證已臻明確，兩造其餘攻擊防禦方法及未經援用之舉
    證，經本院詳加審酌後認與判決結果無涉，爰不一一論述，
    併此敘明。
據上論結，本件兩造之上訴，均為無理由，依民事訴訟法第449
條第1項、第463條、第78條，判決如主文。
中    華    民    國    98    年    7    月  15    日
                  民事第十四庭
                        審判長法  官  張  蘭
                              法  官  鄭純惠
                              法  官  邱瑞祥
正本係照原本作成。
不得上訴。
中    華    民    國    98    年    7     月    15    日
                              書記官  周月琴


司法院資訊處製作；財團法人民間司法改革基金會備份。
